【裁判字號】    89,訴,2762
【裁判日期】    900316
【裁判案由】    毒品危害防制條例
【裁判全文】
臺灣高雄地方法院刑事判決                        八十九年度訴字第二七六二號
    公  訴  人  臺灣高雄地方法院檢察署檢察官
    被      告  丙○○
    選任辯護人  鍾治漢
右列被告因毒品危害防制條例案件，經檢察官提起公訴（八十九年度偵字第二七六九
號），本院判決如左：
    主  文
丙○○無罪。
    理  由
一、公訴意旨略以：被告丙○○於民國八十九年一月二十四日以其所有之00000
    00000號（起訴書誤載為0000000000號）行動電話為聯絡工具，
    經戊○○撥打上開電話與丙○○欲向其購買新台幣（下同）二千元之第二級毒品
    安非他命，並相約在高雄市楠梓區楠陽國小大門前交易，丙○○到達上開處所後
    並將安非他命六小包藏放在上開處所旁樹頭上，嗣戊○○亦到達上開處所欲交易
    安非他命時，為警當場查獲，並扣得安非他命六小包及行動電話一具，因認被告
    涉犯毒品危害防制條例第四條第五項、第二項之販賣第二級毒品未遂罪等情。
二、按犯罪事實應依證據證據認定之，無證據不得推定其犯罪事實，刑事訴訟法第一
    百五十四條定有明文。又事實之認定，應憑證據，如未能發現相當證據，或證據
    不足以證明，自不能以推測或擬制之方法，為裁判基礎（最高法院四十年台上字
    第八六號判例參照）；且認定犯罪事實所憑之證據，雖不以直接證據為限，間接
    證據亦包括在內，然無論直接證據或間接證據，其為訴訟上之證明，須於通常一
    般之人均不致有所懷疑，而得確信其為真實之程度者，始得據為有罪之認定，倘
    其證明尚未達此一程度，而有合理之懷疑存在而無從使事實審法院得有罪之確信
    時，即應由法院為諭知被告無罪之判決（最高法院七十六年台上字第四九八六號
    判例參照）。
三、本件公訴人認被告涉有右開犯行，係以證人戊○○及查獲警員乙○○、甲○○、
    丁○○之證詞，以及扣案之安非他命六小包、行動電話一具等物為憑。訊據被告
    丙○○堅決否認有何販賣第二級毒品安非他命之犯行，辯稱：戊○○約伊在楠陽
    國小前係要向伊借貸二千元，並未販賣安非他命予戊○○，扣案之安非他命亦非
    伊所持有等語。
四、經查：
（一）證人戊○○雖於警訊中證稱其打電話聯絡被告係為友人「阿龍」代為向被告購
    買安非他命云云（警卷八十九年一月二十四日偵訊筆錄），然於偵查中則改稱
      ：「（問：是否向丙○○購買安非他命？）沒有」、「（問：是否打0000
      000000和丙○○聯絡？）他說要來找我一起去向一個綽號「隆仔」（與
      「阿龍」諧音）拿安非他命」云云，旋又改稱：「我有約他要向他借錢，也要
      向另一人拿安非他命」云云（均見偵卷八十九年九月六日訊問筆錄），嗣於本
      院審理中又結證改稱：「（問：你八十九年一月二十四日至楠陽國小做何事？
      ）我要向丙○○借二千元」、「（問：當日除你去之外，尚有何人去？）有一
      朋友己○○，我與己○○中午休息時一起騎機車過去，我向丙○○借二千元，
      就是要向別人買安非他命，我有一朋友打電話給我，他會帶我去買安非他命」
      云云（九十年二月二十七日審判筆錄），其前後證詞反覆不一，矛盾重重，尚
      難盡信；且本院質之為何於偵查中證稱被告找其一起向「隆仔」拿安非他命及
      約丙○○借錢等語時，又無語以對（同上審判筆錄），顯見其言不由衷而另有
      隱情，而難以其警訊時之證詞逕為不利被告之認定。
（二）次查，證人即現場查獲警員乙○○到庭結證：「我們以前曾查獲『阿龍』吸食
      毒品，當日我們是去詢問『阿龍』毒品線索，『阿龍』告訴我們他有一位朋友
      『欽仔』有留電話看他要不要毒品，他就打電話約『欽仔』見面，『欽仔』約
      在楠陽國小大門，他們見面後，『阿龍』打暗號告訴我們，我們就前往逮捕，
      我們到達『阿龍』就離開現場，我們到達現場時ＷＬ—五九二五號車剛要開走
      ，我們以警車擋住該車，車上有謝美黛，並在車上找到扣案物，後來我們在樹
      下找到六包安非他命。我們到達當時還有一部小客車已先離開，我們不能確定
      該車與本案有無關係。」等語（九十年一月十九日審判筆錄），足見查獲當日
      係綽號「阿龍」之人配合警方以電話約「欽仔」購買安非他命，且現場亦有不
      詳姓名之人未經查獲無誤。而證人曾信龍即綽號「阿龍」者亦經警帶同到庭結
      證稱：「（問：當日情形？）我只知道他叫『欽仔』，不知真實姓名。當日是
      警察來問我還有沒有再吸食毒品，我說沒有，因『欽仔』常來找我，說他有門
      路買毒品，我覺得很煩，怕自己會再吸食，所以就將此事告訴邱警員，然後我
      於快接近中午時打電話聯絡『欽仔』，我打電話時警員在場，我與『欽仔』本
      來約在楠梓高速公路橋下，我到達時『欽仔』又打電話聯絡我改地點在離高速
      公路不遠的學校門口，我不知道該學校名字，然後我就騎機車過去，警員跟在
      我後面，當日我以為見面時只有我與『欽仔』二人，結果現場不包含我共有三
      、四人，因『欽仔』先要我拿錢給他，在我要拿自己錢給『欽仔』時，在我還
      沒拿給『欽仔』時警察就來了，現場我只認識『欽仔』，其餘人我皆不認識」
      、「『欽仔』即是被警察查獲之人」等語明確（同上審判筆錄），互核證人戊○○、曾信龍及警員乙○○之證詞，並參以戊○○當日亦在現場而同遭警員帶
      回製作筆錄之情，顯見曾信龍所聯絡欲購買安非他命並交付價款之對象為戊○○，並非被告。至戊○○既本欲販賣毒品予曾信龍，為警查獲後即難期其於警
      訊及偵審中據實陳述並供認自己之犯行，是戊○○於警訊中證稱係代「阿龍」
      向被告購買安非他命及被告來找其一起向「阿隆」拿安非他命云云，顯係為掩
      飾自己犯行所為托詞，不足採信。
（三）再查，被告為警查獲當日雖扣得安非他命六小包、玻璃吸食器一支、吸管一支
      、空夾鍊袋十三個、含有安非他命殘渣之眼鏡盒一個及行動電話一具，經本院
      依職權送驗結果，扣案晶體確係安非他命成分，玻璃吸食器、吸管及眼鏡盒等
      物均殘留安非他命無誤，此有高雄醫學大學附設中和紀念醫院檢驗報告四紙在
      卷可稽，然僅玻璃吸食器、吸管、夾鍊袋、眼鏡盒及行動電話係自被告車上查
      獲，而上開安非他命六小包係自楠陽國小大門前路旁樹頭起獲，此經證人及查
      獲員警乙○○到庭證述明確，參以證人庚○○亦到庭結證：「丙○○一下車就
      有人拿槍過來」等語（九十年二月二十七日審判筆錄），足見上開安非他命六
      包並非被告事先藏放甚明，是尚難以現場扣得上開安非他命，即推認該等毒品
      係被告所有。至當日雖自被告所駕駛之ＷＬ—五九二五號自小客車上扣得，此
      經被告供認不諱，然被告於偵審中均自承有施用安非他命之惡習，且曾因施用
      毒品案件，經法院裁定送觀察勒戒，此有台灣高等法院被告全國前案紀錄錶一
      份在卷可考，是其所辯上開由其自小客車扣得之物品係供自己吸食安非他命之
      用等語，尚非全無可採。
（四）末查，證人庚○○到庭結證：「（問：八十九年一月二十四日你與丙○○至高
      雄做何事？）他說要帶我去流浪狗之家認養小狗，我們是中午一起出去的，我
      們先在萬丹的街上碰面」、「（問：你是否在車上聽見丙○○與人講電話？）
      是，那人要向他借二千元，丙○○說他身上沒多少錢」、「（問：丙○○下車
      後有無與人交談？）沒有，他一下車走二、三步警察就拿槍過來了」等語明確
      （同上審判筆錄），核與其於警訊中所述大致相符，且依其於審理中陳述之神
      態尚屬堅定而無猶疑等情，尚難認其證言係袒護被告之語，是被告當日確係與
      戊○○相約欲貸予金錢無誤。
五、綜上所述，本件證人曾信龍佯欲購買安非他命之對象為戊○○，且被告甫到場即
    為警查獲，自不得以戊○○為圖卸免自己販毒刑責之語及自被告車外扣得之安非
    他命，推認被告確有販賣安非他命之事實；且被告車內扣得者僅有殘留安非他命
    之吸食器、吸管、眼鏡盒及未殘留毒品之空夾鍊袋、行動電話等物，而被告原亦
    有施用毒品之惡習，亦難以上開扣案物品認定被告確有販賣毒品之犯行，參以證
    人庚○○之證詞，足見被告當日原欲陪同庚○○至他處領養流浪狗，而經戊○○
    以借款為由約至現場而同遭查獲甚明。卷內證據既不足以證明被告確有販賣安非
    他命之犯行，本院復查無其他積極證據足資證明被告確有公訴人所指之犯行，揆
    諸首開規定及說明，自應為被告無罪之諭知。
六、另證人戊○○於上開時、地以電話與曾信龍相約欲以一萬八千元之代價販賣重約
    半兩至一兩之安非他命與曾信龍，尚未交付即為警查獲，此經證人乙○○、曾信
    龍證述甚明，並有扣案安非他命六包可佐，戊○○顯然涉犯毒品危害防制條例第
    四條第五項、第二項之販賣第二級毒品未遂罪嫌，未經起訴，本院自不得加以審
    判，此部分應由檢察官另行偵查辦理，附此敘明。
據上論斷，應依刑事訴訟法第三百零一條第一項前段，判決如主文。
本案經檢察官葉清財到庭執行職務。
中      華      民      國    九十    年      三      月      十六      日
                                  臺灣高雄地方法院刑事第三庭
                                      法  官  葉  啟  洲
右正本證明與原本無異。
如不服本判決，應於判決送達後十日內，向本院提出上訴狀。
                                      書記官  盧  雅  婷
中      華      民      國    九十    年      三      月      十六      日


司法院資訊處製作；財團法人民間司法改革基金會備份。
